臺灣臺中地方法院刑事判決
110年度訴字第2040號
公  訴  人  臺灣臺中地方檢察署檢察官
被      告  周侑良


指定辯護人  本院公設辯護人梁乃莉  
上列被告因違反毒品危害防制條例等案件，經檢察官提起公訴（
110年度偵字第26625號、第26626號、第26728號），本院判決如
下：
    主  文
甲○○犯如附表一所示之罪，各處如附表一所示之刑及沒收。其中
有期徒刑部分，應執行有期徒刑肆年拾月。
    事  實
一、甲○○與真實姓名年籍不詳、綽號「阿新」之成年男子，均明
    知①4-甲基甲基卡西酮、②甲基-N,N-二甲基卡西酮、③硝甲西
    泮、④芬納西泮均為毒品危害防制條例所列管之第三級毒品
    ，依法不得販賣，竟於民國110年2月間某時日，謀議自110
    年2月間起共同販賣該等毒品，約定合作模式為：先由「阿
    新」與買家聯絡交易毒品事宜且提供交易之毒品，嗣甲○○依
    「阿新」指示出面交付含有上開第三級毒品之咖啡包予購毒
    者並向購毒者收取價金，甲○○就每包毒品咖啡包之價金抽取
    新臺幣（下同）100元作為自己之報酬後，上繳所餘價金予
    「阿新」。謀議既定，甲○○遂意圖營利，與「阿新」共同基
    於販賣第三級毒品或販賣第三級毒品混合二種以上之毒品之
    犯意聯絡，依上開模式，先於110年3月前之某時日，在不詳
    地點，取得「阿新」所交付之含有第三級毒品4-甲基甲基卡
    西酮成分之咖啡包2包（含「CHANEL」字樣包裝袋2只，總驗
    前淨重6.564公克）、含有混合第三級毒品4-甲基甲基卡西
    酮、甲基-N,N-二甲基卡西酮、芬納西泮成分之咖啡包2包（
    含「Aape」字樣包裝袋2只，總驗前淨重7.8503公克）、含
    有第三級毒品4-甲基甲基卡西酮、硝甲西泮成分之咖啡包75
    包（含「UNDER ARMOUR」字樣包裝袋75只，總驗前淨重301.
    6131公克）後，依「阿新」之指示，各於如附表一編號1、2
    所示之時間、地點，交付如附表一編號1、2所示之毒品予黃
    柏豪、高○傑，並取得如附表一編號1、2所示之價金，而完
    成交易。
二、甲○○明知未經中央主管機關許可，不得寄藏具有殺傷力之子
    彈，竟仍基於未經許可而寄藏具有殺傷力之子彈之犯意，於
    109年8月間某時，在彰化縣北管公園某處，受真實姓名年籍
    不詳、綽號「炸彈」之成年男性友人請託，代為保管其所交
    付之具殺傷力之制式散彈（口徑12GAUGE）37顆（下合稱本
    案子彈）後，將該等子彈藏放在甲○○位於彰化縣○○鎮○○巷00
    ○0號之住處（下稱棋盤巷住處）房間內。
三、迨警方於110年8月19日，持本院核發之搜索票，在彰化縣○○
    市○○路000巷00號對面（下稱辭修路巷內），從甲○○所騎乘
    之車牌號碼000-0000號重型機車（下稱本案機車）內，查扣
    其販毒所剩如附表二編號1所示之毒品咖啡包，另在棋盤巷
    住處查扣其販毒所剩如附表二編號2所示之毒品咖啡包、本
    案子彈，而偵悉上情。
四、案經臺中市政府警察局第二分局（下稱第二分局）報請臺灣
    臺中地方檢察署檢察官偵查起訴。
    理  由
壹、證據能力部分：
一、按被告以外之人於審判外之言詞或書面陳述，除法律有規定
    者外，不得作為證據，刑事訴訟法第159條第1項定有明文。
    又被告以外之人於審判外之陳述，雖不符刑事訴訟法第159
    條之1至第159條之4之規定，而經當事人於審判程序同意作
    為證據，法院審酌該言詞陳述或書面陳述作成時之情況，認
    為適當者，亦得為證據；當事人、代理人或辯護人於法院調
    查證據時，知有同法第159條第1項不得為證據之情形，而未
    於言詞辯論終結前聲明異議者，視為有前項之同意，刑事訴
    訟法第159條之5規定甚明，且其適用並不以「不符前四條之
    規定」為要件（最高法院104年度第3次刑事庭會議決議意旨
    參照）。查本案認定事實所引用被告甲○○以外之人於審判外
    之言詞或書面陳述，雖屬傳聞證據，惟檢察官、被告、辯護
    人於言詞辯論終結前，均未主張有刑事訴訟法第159條第1項
    不得為證據之情形，本院審酌此等證據作成時之情況，並無
    違法不當及證明力明顯過低之瑕疵，認以之作為證據應屬適
    當，而認該等證據資料皆有證據能力。
二、至於本院所引之非供述證據部分，經查並非違法取得，亦無
    依法應排除其證據能力之情形，應有證據能力。
貳、實體部分：
一、認定犯罪事實所憑之證據及理由：
（一）上開犯罪事實，業據被告於警詢、偵訊、本院行準備、審
      理程序時均坦承不諱（見110年度偵字第26625號卷［下稱
      偵26625卷］第27至31、97至99頁，110年度訴字第2040號
      卷［下稱訴卷］第59、62、126至129頁），且經證人即本案
      購毒者黃柏豪、高○傑於警詢或偵訊中證述明確（見110年
      度偵字第26626號卷［下稱偵26626卷］第101、102、109、1
      10、114至116、122至125、241頁），復有第二分局刑事
      案件報告書（110年8月20日中市警二分偵字第1100035745
      號、第0000000000號、第00000000000號）、查獲施用（
      持有）毒品案件經過情形紀錄表、偵辦刑案職務報告書、
      被告販毒案犯罪事實一覽表、本院110年度聲搜字第983號
      搜索票、第二分局對被告搜索扣押相關資料（在辭修路巷
      內：搜索扣押筆錄、扣押物品目錄表、扣押物品收據；在
      棋盤巷住處：搜索扣押筆錄、扣押物品目錄表、扣押物品
      收據）、對黃柏豪扣押相關資料（扣押筆錄、扣押物品目
      錄表、扣押物品收據）、對高○傑扣押相關資料（扣押筆
      錄、扣押物品目錄表、扣押物品收據）、刑案現場與搜索
      扣押照片、衛生福利部草屯療養院鑑驗書（110年3月18日
      草療鑑字0000000000號、110年3月23日草療鑑字00000000
      00號、110年4月16日草療鑑字0000000000號、110年4月20
      日草療鑑字0000000000號、110年8月20日草療鑑字000000
      0000號、110年9月9日草療鑑字0000000000號）、證人黃
      柏豪、高○傑指認犯罪嫌疑人紀錄表、被告與黃柏豪、高○
      傑毒品交易與逃逸路線圖、警方在被告住家外蒐證圖、被
      告與黃柏豪、高○傑交易毒品過程與手機蒐證照片、被告
      騎乘重型機車特徵畫面與交易現場監視器錄影畫面比對圖
      、本院110年度院安保字第383號、院彈保字第95號扣押物
      品清單、內政部警政署刑事警察局（下稱刑事警察局）11
      0年10月5日刑鑑字第1100097066號鑑定書、111年5月16日
      刑鑑字第1110046813號函在卷可稽（見偵26625卷第9、10
      、21、22、33至35、37、39、41至43、45、47、49至56、
      67、115至117頁，偵26626卷第9至11、27、117至120、12
      7至135、137至139、141、143、151、153、161、163、16
      5至167、169至171、173、175至201、255至257、261、26
      3頁，110年度偵字第26728號卷第107頁，訴卷第29、33、
      91頁），並有扣案如附表二所示之物可佐，足認被告上開
      自白與事實相符。
（二）查被告於偵訊、準備程序中坦承：本案我每販賣1包毒品
      咖啡包，依與「阿新」間之約定，從收取之價金中實際抽
      100元作為我的報酬，其餘上繳予「阿新」等語（見偵266
      25卷第98頁、訴卷第61、62頁），可知被告為本案販毒犯
      行係有報酬，被告與「阿新」共同販毒確係出於營利之意
      圖無疑。
（三）綜上所述，本案事證明確，被告犯行均堪以認定，應依法
      論科。
二、論罪科刑：
（一）論罪：
　　1.按4-甲基甲基卡西酮、甲基-N,N-二甲基卡西酮、硝甲西
      泮、芬納西泮均係毒品危害防制條例第2條第2項第3款列
      管之第三級毒品，是核被告①如事實欄一及附表一編號1所
      為，係犯毒品危害防制條例第4條第3項之販賣第三級毒品
      罪；②如事實欄一及附表一編號2所為，係犯毒品危害防制
      條例第9條第3項、第4條第3項之販賣第三級毒品混合二種
      以上之毒品罪；③如事實欄二所為，係犯槍砲彈藥刀械管
      制條例第12條第4項之非法寄藏子彈罪。被告各次販賣前
      持有第三級毒品純質淨重5公克以上（如附表二所示之物
      ，所含4-甲基甲基卡西酮總純質淨重即有14.4774公克）
      之低度行為，應各為販賣之高度行為所吸收，均不另論罪
      。
　　2.本案被告於販賣第三級毒品予黃柏豪、高○傑時已年滿20
      歲，為成年人，而黃柏豪為91年12月生、高○傑為92年12
      月生，均為未滿20歲之未成年人。惟查，被告係依「阿新
      」之指示販賣毒品予黃柏豪、高○傑，卷內無證據顯示被
      告與該等購毒者相識，而被告與該等購毒者交易毒品當下
      ，均未見其等穿著學生制服，亦未與其等聊天，交毒收款
      過程均不到5分鐘，業據被告於審理程序中供述明確（見
      訴卷第127頁），是依上開交易毒品過程，尚無從認定被
      告於本案販毒犯行時，對於該等購毒者為未成年人有何知
      悉或預見之情形存在，是本案無毒品危害防制條例第9條
      第1項規定之適用。
　　3.被告如事實欄一及附表一編號2所販賣之毒品咖啡包，含
      有混合2種以上之第三級毒品，起訴書未認被告就此部分
      該當毒品危害防制條例第9條第3項規定之要件，容有未洽
      ，惟因起訴之犯罪事實與本院上開所認定之犯罪事實，兩
      者基本社會事實同一，並業經本院於審理程序中告知毒品
      危害防制條例第9條第3項、第4條第3項之販賣第三級毒品
      混合二種以上之毒品罪名（見訴卷第116、117頁），使當
      事人進行辯論，已無礙其等之攻擊防禦權，爰依法變更起
      訴法條。
　　4.起訴書指被告如事實欄二所為係犯槍砲彈藥刀械管制條例
      第12條第4項之非法持有子彈罪，尚有未合，惟起訴書及
      本院論罪之罪名係規定於同一條項，且業經公訴人當庭變
      更論罪法條為非法「寄藏」子彈罪（見訴卷第128頁），
      尚毋庸變更起訴法條，爰逕予更正之。
　　5.被告與「阿新」就如事實欄一及附表一編號1、2所示之犯
      行，均有犯意聯絡與行為分擔，均應依刑法第28條規定論
      以共同正犯。
　　6.被告所犯如事實欄一及附表一編號1、2、事實欄二所示共
      3次犯行間，犯意各別，行為互殊，應予分論併罰。
（二）偵審自白之減輕其刑：
　　　查被告於偵查及審判中均自白本案各次販毒犯行，俱如前
      述，均應依毒品危害防制條例第17條第2項規定減輕其刑
      。
（三）本案不適用刑法第59條規定酌減其刑：
    1.按刑法上之酌量減輕，必於犯罪之情狀可憫恕時，始得為
      之，為刑法第59條所明定，即刑法第59條之酌量減輕其刑
      ，必須犯罪另有特殊之原因與環境等等，在客觀上足以引
      起一般同情，認為即予宣告法定最低度刑期猶嫌過重者，
      始有其適用，至情節輕微僅可為法定刑內從輕科刑之標準
      ，不得據為酌量減輕之理由（最高法院28年上字第1064號
      、45年台上字第1165號判例意旨參照）。
    2.辯護人雖為被告辯護稱：被告因經濟困難，才想以送毒品
      賺錢；被告對被訴全部犯罪事實均不爭執，因未識法之嚴
      峻，一時失慮而觸犯重罪，後悔不已；其雖涉販賣毒品重
      罪，惟並無獲鉅大利益，足證其惡性尚輕；綜觀其犯罪情
      節尚屬輕微，只因一時失慮，致罹重典，相較於長期大量
      販毒之大毒梟而言，被告對社會治安及國民健康之危害較
      小，縱處最輕本刑，仍不免過苛，且無從與上開大毒梟之
      惡行有所區隔，是其犯罪之情狀在客觀上足以引起一般人
      之同情，情堪憫恕，若處以法定最低度刑期，猶嫌過重，
      請審酌刑法第59條規定，就販賣毒品部分減輕其刑等語，
      然此屬本院於法定刑範圍內得以審酌從輕科刑之事項，尚
      難認被告之犯罪另有特殊原因與環境或背景，在客觀上不
      足以引起一般人之同情，而無宣告法定最低度刑期猶嫌過
      重之情形，自無刑法第59條規定酌減其刑之適用，辯護人
      上開主張，並非可採。
（四）量刑：
　　　爰審酌被告犯罪之動機、目的、手段，其行為所造成之危
      害，並考量被告犯後坦承犯行，兼衡其未曾因案經論罪科
      刑之素行（見卷附臺灣高等法院被告前案紀錄表），於審
      理程序中自陳高中肄業之智識程度，現受僱做太陽能板組
      裝，月收入約2萬5000元，與祖父、祖母、叔、嬸、表弟
      、表妹同住，無人需其扶養，經濟狀況勉持等一切情狀，
      分別量處如附表一所示之刑，並就併科罰金部分，諭知易
      服勞役之折算標準，暨審酌被告犯行次數、密集程度、危
      害程度等情，就有期徒刑部分，定其應執行刑如主文所示
      ，以資懲儆。
三、沒收：
（一）本案查獲之違禁物：
　　　扣案如附表二所示之毒品咖啡包，連同殘留毒品難以析離
      之包裝袋，係被告如事實欄一及附表一編號2所示之販毒
      犯行所用所剩之物，均業據被告於警詢、偵訊中供述無訛
      （見偵26625卷第27、28、98、99頁），屬本案查獲之違
      禁物，應依刑法第38條第1項規定於被告相關罪刑主文項
      下宣告沒收。
（二）犯罪所得：
　　1.按2人以上共同犯罪，關於犯罪所得之沒收、追繳或追徵
      ，應就各人所分得者為之，所謂各人「所分得」，係指各
      人「對犯罪所得有事實上之處分權限」，法院應視具體個
      案之實際情形而為認定：倘若共同正犯各成員內部間，對
      於不法利得分配明確時，固應依各人實際分配所得沒收；
      然若共同正犯成員對不法所得並無處分權限，其他成員亦
      無事實上之共同處分權限者，自不予諭知沒收；至共同正
      犯各成員對於不法利得享有共同處分權限時，則應負共同
      沒收之責。
　　2.被告本案每販賣1包毒品咖啡包，依與「阿新」間之約定
      ，從收取之價金中實際抽100元作為被告的報酬，其餘上
      繳予「阿新」，業如上述，其本案2次販毒犯行既各係販
      賣2包毒品咖啡包，是其本案2次犯行之犯罪所得應各為20
      0元，雖未扣案，然如宣告沒收，並無過苛之虞、欠缺刑
      法上之重要性、犯罪所得價值低微，或為維持被告生活條
      件必要等情形，自應依刑法第38條之1第1項前段、第3項
      規定於各該罪刑項下宣告沒收，並諭知於全部或一部不能
      沒收或不宜執行沒收時，追徵其價額。
（三）本案子彈：
　　　扣案之本案子彈，係被告於本案非法寄藏之子彈，且具有
      殺傷力一情，已如前述，固俱屬違禁物，惟其等火藥部分
      已因鑑定機關試射擊發而燃燒殆盡，其餘部分亦裂解，不
      復具子彈之外型及功能，均不具殺傷力，爰不另宣告沒收
      ，併予敘明。　　
四、不另為無罪諭知部分：
　　查與本案子彈同時為警查扣之制式散彈（口徑12GAUGE）1顆
    中，經鑑定機關試射，無法擊發，不具殺傷力，有刑事警察
    局111年5月16日刑鑑字第1110046813號函附卷可按（見訴卷
    第91頁）。公訴意旨未審及該事實，認該顆制式散彈亦具殺
    傷力，指被告就此部分構成槍砲彈藥刀械管制條例第12條第
    4項之非法持有子彈罪，容有誤解。就此不具殺傷力之制式
    散彈1顆部分，自難認被告構成槍砲彈藥刀械管制條例第12
    條第4項之罪，而本應予以諭知無罪，然因公訴意旨認其與
    前揭經論罪科刑之寄藏本案子彈部分存有一罪關係，本院爰
    不另為無罪之諭知。
據上論斷，應依刑事訴訟法第299條第1項前段、第300條，判決
如主文。
本案由檢察官陳建文提起公訴，經檢察官乙○○到庭執行職務。
中　　華　　民　　國　　111 　年　　8 　　月　　11　　日
                  刑事第十七庭  審判長法  官  李宜璇   
                                      法  官  孫藝娜   
                                      法  官  吳欣哲
以上正本證明與原本無異。
如不服本判決應於收受判決後20日內向本院提出上訴書狀，並應
敘述具體理由；其未敘述上訴理由者，應於上訴期間屆滿後20日
內向本院補提理由書（均須按他造當事人之人數附繕本）「切勿
逕送上級法院」。
                                      書記官  劉子瑩　
中　　華　　民　　國　　111 　年　　8 　　月　　12　　日
附錄本案論罪科刑法條全文：
毒品危害防制條例第4條
製造、運輸、販賣第一級毒品者，處死刑或無期徒刑；處無期徒
刑者，得併科新臺幣三千萬元以下罰金。
製造、運輸、販賣第二級毒品者，處無期徒刑或十年以上有期徒
刑，得併科新臺幣一千五百萬元以下罰金。
製造、運輸、販賣第三級毒品者，處七年以上有期徒刑，得併科
新臺幣一千萬元以下罰金。製造、運輸、販賣第四級毒品者，處
五年以上十二年以下有期徒刑，得併科新臺幣五百萬元以下罰金
。
製造、運輸、販賣專供製造或施用毒品之器具者，處一年以上七
年以下有期徒刑，得併科新臺幣一百五十萬元以下罰金。
前五項之未遂犯罰之。
毒品危害防制條例第9條
成年人對未成年人販賣毒品或犯前三條之罪者，依各該條項規定
加重其刑至二分之一。
明知為懷胎婦女而對之販賣毒品或犯前三條之罪者，亦同。
犯前五條之罪而混合二種以上之毒品者，適用其中最高級別毒品
之法定刑，並加重其刑至二分之一。
槍砲彈藥刀械管制條例第12條
未經許可，製造、販賣或運輸子彈者，處一年以上七年以下有期
徒刑，併科新臺幣五百萬元以下罰金。
未經許可，轉讓、出租或出借子彈者，處六月以上五年以下有期
徒刑，併科新臺幣三百萬元以下罰金。
意圖供自己或他人犯罪之用，而犯前二項之罪者，處三年以上十
年以下有期徒刑，併科新臺幣七百萬元以下罰金。
未經許可，持有、寄藏或意圖販賣而陳列子彈者，處五年以下有
期徒刑，併科新臺幣三百萬元以下罰金。
第一項至第三項之未遂犯罰之。
附表一（時間為民國紀元，幣別為新臺幣）：
編號 對應事實欄 購毒者 交易時間 交易地點 交付毒品 收取價金 罪刑 沒收 1 一 黃柏豪 （91年12月生，年籍詳卷） 110年3月7日19時27分許 臺中市大里區永隆路與永隆七街口附近之騎樓 含有第三級毒品4-甲基甲基卡西酮成分之咖啡包2包（含「CHANEL」字樣包裝袋2只，總驗前淨重6.564公克）。 1200元 甲○○共同犯販賣第三級毒品罪，處有期徒刑參年捌月。 未扣案之犯罪所得新臺幣貳佰元沒收，於全部或一部不能沒收或不宜執行沒收時，追徵其價額。 2 一 高○傑 （92年12月生，姓名年籍詳卷） 110年3月23日17時許 臺中市南區懷寧街與美村路2段口附近 含有混合第三級毒品4-甲基甲基卡西酮、甲基-N,N-二甲基卡西酮、芬納西泮成分之咖啡包2包（含「Aape」字樣包裝袋2只，總驗前淨重7.8503公克）。 1000元 甲○○共同犯販賣第三級毒品混合二種以上之毒品罪，處有期徒刑參年拾月。 扣案如附表二所示之物均沒收；未扣案之犯罪所得新臺幣貳佰元沒收，於全部或一部不能沒收或不宜執行沒收時，追徵其價額。 編號 對應事實欄 罪刑      沒收 3 二 甲○○犯非法寄藏子彈罪，處有期徒刑拾月，併科罰金新臺幣參萬元，罰金如易服勞役，以新臺幣壹仟元折算壹日。      （無） 
附表二：
編號 物品名稱及數量 重量 1 含有第三級毒品4-甲基甲基卡西酮、硝甲西泮成分之咖啡包15包（含「UNDER ARMOUR」字樣包裝袋15只）。 總驗前淨重301.6131公克，4-甲基甲基卡西酮總純質淨重14.4774公克 2 含有第三級毒品4-甲基甲基卡西酮、硝甲西泮成分之咖啡包60包（含「UNDER ARMOUR」字樣包裝袋60只）。